臺灣臺南地方法院刑事判決　　　　　　　 95年度訴字第840號
公　訴　人　臺灣臺南地方法院檢察署檢察官
被　　　告　甲○○
選任辯護人　陳正芳律師
上列被告因誣告等案件，經檢察官提起公訴（九十五年度偵字第
八五二九號），本院判決如下：
    主  文
甲○○以加害生命、身體之事，恐嚇他人致生危害於安全，處拘
役伍拾日，如易科罰金，以銀元佰元即新臺幣玖佰元折算壹日
；又意圖他人受刑事處分，向該管公務員誣告，處有期徒刑捌月
。
    事  實
一、甲○○原係址設臺南縣學甲鎮新生里頂山寮五七之二號「立
    新汽車修護有限公司」（下稱立新公司）負責人，其自民國
    八十四年起，將上址立新公司汽車修護廠及經營權出租予丙○○，丙○○則以和記行汽車有限公司（下稱和記行公司）
    名義對外營業。嗣上開立新公司汽車修護廠坐落之土地經本
    院拍賣，丙○○之配偶謝寶靜於九十二年十二月拍定而取得
    所有權。甲○○於九十三年六月三日上午十時許，欲與其子
    李俊賢進入上開廠房拍照，經丙○○拒絕後，甲○○竟基於
    恐嚇犯意，以「要照相也不可以，我真的要將你打死（臺語
    ）。」等加害生命、身體之事向丙○○恫嚇，使丙○○聯想
    日後將遭甲○○故意傷害或甚至危及生命而心生畏懼，致生
    危害於安全。
二、丙○○因遭甲○○恐嚇，乃於九十三年八月二十日具狀向臺
    灣臺南地方法院檢察署檢察官告訴甲○○涉有恐嚇罪嫌，經
    該署檢察官偵查終結，認甲○○罪嫌不足而為不起訴處分確
    定。然甲○○明知其確有出言恐嚇丙○○，竟意圖使丙○○
    受刑事追訴，於九十四年六月二十一日，具狀向同署檢察官
    告訴誣指丙○○上開恐嚇告訴涉嫌誣告，經同署檢察官勘驗
    丙○○於九十三年六月三日上午十時許自行錄製之蒐證錄音
    帶後，始查知上情。
三、案經丙○○訴由臺灣臺南地方法院檢察署檢察官暨同署檢察
    官自動檢舉偵查起訴。
    理  由
一、證據能力之說明
  　按當事人、代理人或辯護人於法院調查證據時，知有刑事訴
　　訟法第一百五十九條第一項不得為證據之情形，而未於言詞
  　辯論終結前聲明異議者，視為有前項之同意；又證人依法應
    具結而未具結者，其證言不得作為證據，刑事訴訟法第一百
    五十九條之五第二項、第一百五十八條之三定有明文。告訴
    人丙○○於檢察事務官詢問時之陳述，屬刑事訴訟法第一百
    五十九條第一項之傳聞證據，惟上開證言未據被告及其選任
    辯護人於言詞辯論終結前聲明異議，且為職司犯罪調查、偵
    查之公務人員依正當法定程序取得，本院審酌該等言詞陳述
    作成時之客觀情況，認屬適當，依刑事訴訟法第一百五十九
    條之五第二項規定，上開告訴人丙○○之陳述，得為證據。
  　反之，告訴人丙○○於檢察官偵訊時未經具結之陳述，則不
    得作為證據，合先敘明。
二、實體事實之認定
    被告甲○○於本院準備及審理程序均坦承曾經說過「要照相
    也不可以，我真的要將你打死。」等語，且經本院於審理程
    序當庭勘驗告訴人所提出之電腦硬碟錄音檔，被告亦表示有
    聽到上開言詞，惟矢口否認有何恐嚇及誣告犯行，辯稱略以
    ：上開言詞係向丁○○講的，不是跟丙○○講的，伊是用臺
    語對丁○○說「你再拍照，會被打死」，伊沒有說要用棍子
    活活把你打死那句話等語。被告之選任辯護人亦為被告辯護
　　略以：告訴人告訴被告恐嚇內容，與起訴恐嚇內容不一致，
  　被告否認曾向告訴人為上開言詞之恐嚇，現場證人李庚隆、
    江明通亦均證述並未聽聞被告有恐嚇或攻擊告訴人之行為，
    偵查中及本院準備程序勘驗告訴人所提出之光碟，亦未能辨
    識有無上開恐嚇言詞，被告既無恐嚇行為，自亦無捏造告訴
    人誣告之事實等語。查：
  (一)被告原係址設臺南縣學甲鎮新生里頂山寮五七之二號「立新
    公司」之負責人，其自八十四年起，將上址立新公司汽車修
    護廠及經營權出租予告訴人丙○○，告訴人則以和記行公司
    名義對外營業；嗣上開立新公司汽車修護廠坐落之土地經本
    院拍賣，告訴人之配偶謝寶靜於九十二年十二月拍定而取得
    所有權，被告則於九十三年六月三日上午十時許，欲與其子
    李俊賢進入上開廠房拍照等情，業據告訴人以告訴狀及於檢
    察事務官詢問時指訴明確，且為被告及其選任辯護人所不爭
　　執（本院卷第三三、九九頁），復有卷附現場照片六張可資
  　佐證；又告訴人以遭被告恐嚇為由，於九十三年八月二十日
    具狀告訴被告涉嫌恐嚇，經臺灣臺南地方法院檢察署檢察官
    以罪嫌不足而為不起訴處分確定，被告則於九十四年六月二
    十一日具狀向同署檢察官告訴本案告訴人上開告訴涉嫌誣告
    之事實，亦有上開告訴人及被告之告訴狀影本在卷可憑（發
    查卷第一至三頁、同署九十四年度營他字第五七號卷第一至
    三頁），均足堪信為真實。
　(二)證人即案發當時在現場處理之警員李庚隆於本院審理時證述
  　：當天早上伊有到和記行公司處理被告要進入廠房拍照，遭
    告訴人阻止之紛爭，當時他們是從工地爭執到舊廠廠房內，
    他們二人相隔約一公尺，伊則站在他們中間，他們爭執時伊
    有勸架，當時告訴人之員工及被告或被告的兒子其中一人有
    照相，伊協調讓被告進入廠房拍照，編號Ｅ、Ｆ照片（本院
    卷第六五頁）內容係已經協調好讓被告入內拍照，另編號Ａ
    、Ｂ照片（內容略為被告、告訴人及證人李庚隆等九人在戶
    外工地圍成一圈商談情形）當時即已發生紛爭等語（本院卷
    第九五至九九頁），核與告訴人於檢察事務官詢問時之證述
    大致相符（臺灣臺南地方法院檢察署九十三年度發查字第二
    一七四號卷第五二頁，下稱發查卷），且有上開本院卷附編
    號Ａ、Ｂ、Ｅ、Ｆ照片可佐，可見案發當時被告確實因與其
　　子李俊賢欲進入和記行公司廠房拍照，遭告訴人阻止，因而
  　發生爭執。
  (三)告訴人於檢察事務官詢問時就被告曾於上開時地對其恫稱「
    要照相也不可以，我真的要將你打死。」一節指陳明確，而
    告訴人於本院準備程序提出案發當時錄音內容存檔硬碟，經
    本院審理中以反覆播放部分交談內容八次之方式進行勘驗，
    結果認交談中確實出現上開言詞；而被告亦表示有聽到上開
    言語，且有印象曾經說過等語，亦有審理筆錄在卷可憑（本
    院卷第八七至八八頁）。足見被告確實講過上開言語無疑。
    觀諸上開案發當時被告欲與其子李俊賢進入和記行公司廠房
    拍照遭告訴人阻止因而引生紛爭之情狀，及被告當時所為上
    開言詞之文義內容，堪認被告上開言詞係對當時阻止其子李
    俊賢拍照之告訴人所陳甚明。
  (四)被告固為前揭之辯解，然其所謂曾對證人丁○○表示「你再
    拍照，會被打死」之語，與本院前揭認定被告曾經講過「要
    照相也不可以，我真的要將你打死」之言詞，一為阻止他人
    拍照之意思，另一則為抱怨遭阻止拍照之意思，不僅用語、
    意義及用法，於客觀上南轅北轍，就已逾六旬且通曉臺語之
    被告而言，亦無混淆之可能。是縱證人丁○○於本院審理中
    證述案發當日其經告訴人指派前往拍攝告訴人與被告之互動
    情形確曾遭被告阻止等情，且縱被告確曾對證人丁○○表示
    「你再拍照，會被打死」一語或相同意義之類似言詞，亦僅
    屬被告是否涉犯另一恐嚇罪嫌之問題而已，未能動搖本院認
    定被告曾經說過「要照相也不可以，我真的要將你打死。」
    之心證，亦無從令本院產生上開恐嚇言詞係針對證人丁○○
    所為之合理懷疑。
　(五)上開案發之前，被告之配偶李吳阿夏曾向臺灣臺南地方法院
　　檢察署檢察官具狀告訴本案告訴人及其配偶謝寶靜涉嫌毀損
  　建築物罪，經同署檢察官以九十三年度營偵字第四九三、四
    九五號為不起訴處分，經向臺灣高等法院臺南分院檢察署檢
    察長聲請再議，亦經該署檢察長以九十三年度上聲議字第四
    ○○號為聲請駁回之處分；嗣本案被告再以本案告訴人及其
    妻謝寶靜涉嫌毀損罪提出告訴，經同署檢察官再以九十三年
    度第七一二○號為不起訴處分（不起訴處分時間為九十三年
    七月九日，然尚無礙以下本院之認定），有上開處分書影本
    在卷可參（發查卷第十三至二四頁），可見被告與告訴人間
    存有偌大歧見。且案發當日，既已通知警員李庚隆到場處理
    ，被告仍向告訴人口出恐嚇言詞，更足見被告肆無忌憚，枉
    顧法紀。則告訴人聽聞被告上開恐嚇言詞後，因而生日後將
    遭被告故意傷害或甚至危及生命之聯想，殆可認定。
  (六)被告既曾親口對告訴人為上開言詞恐嚇，且經告訴人於九十
    三年八月二十日具狀向臺灣臺南地方法院檢察署告訴其涉嫌
    恐嚇，再經逾七個月期間之偵查，已足喚起其曾對告訴人為
    上開言詞恐嚇之記憶，卻於九十四年六月二十一日具狀向臺
    灣臺南地方法院檢察署檢察官告訴本案告訴人於九十三年八
    月二十日向同署檢察官告訴被告於上開時地以類似意義言詞
    對其恐嚇之行為涉嫌誣告，顯係明知告訴人無誣告事實，卻
    意圖其受刑事處分，故為虛構之舉，至為明確。被告雖仍辯
    稱伊沒有說過要用棍子活活把你打死這句話云云，然「我真
    的要將你打死」與「我要用棍子活活把你打死」，僅文字用
    語有些微誤差，其目的及用意並無不同，則其曾恐嚇告訴人
    之犯行仍昭昭甚明。其卻於告訴狀指陳告訴人捏造遭其恐嚇
    事實，自仍構成誣告犯行。其上開辯解，未足為其有利之認
    定。
  (七)至蒞庭檢察官、被告及其選任辯護人於本院準備程序均聲請
    鑑定告訴人提出錄音光碟或錄音帶是否經過剪接。然上開被
    告恐嚇告訴人之言詞，業經被告自承曾經說過無誤，且經本
    院依據前揭說明，認定係對告訴人所言，則告訴人所提出之
    錄音其他部分有無剪接情事，已非本案重點，即待證事實已
    臻明確，而無再予調查之必要，併予敘明。
三、論罪科刑
  (一)核被告所為，係犯刑法第三百零五條之恐嚇危害安全罪及同
    法第一百六十九條第一項之誣告罪。
  (二)被告所犯二罪間，犯意各別，行為互異，應予分論併罰。
  (三)爰審酌被告先恐嚇告訴人在前，復對告訴人提出恐嚇告訴，
    反誣指告訴人虛構事實，以圖入人於罪，至為不該。且被告
    經營商業有成，社會歷練豐富，人格健全，卻向檢察機關誣
    告告訴人涉犯誣告罪嫌，致告訴人自遭告訴誣告罪起至臺灣
    臺南地方法院檢察署檢察官九十四年度營偵字第八二七號、
    九十五年度偵字第七四二、七六○號於九十五年二月九日為
    不起訴處分止逾七個月期間，多次經檢察官偵訊，所受訟累
    頗深，被告之犯罪危害非輕。又被告任意誣告他人，不僅造
    成告訴人受有刑事訴追之危險，且國家刑事偵、審機關亦因
    此浪費訴訟資源，更可能損及司法正確性之危害程度。被告
    於偵訊及本院審理時均未能坦承犯行，顯無悔意，猶飾詞矯
    卸之犯後態度等一切情狀，量處如主文所示之刑，以昭司法
    威信，並就宣告拘役刑部分，諭知易科罰金之折算標準。
  (四)被告行為後，刑法已於九十四年二月二日修正公布、九十五
    年七月一日施行，有關本件被告犯行所涉新舊法比較問題，
    詳參附件所述，併予敘明。
據上論斷，應依刑事訴訟法第二百九十九條第一項前段，刑法第
第二條第一項前段、第三百零五條、第一百六十九條第一項、修
正前刑法第四十一條第一項前段，罰金罰鍰提高標準條例第一條
前段、廢止前罰金罰鍰提高標準條例第二條，判決如主文。
本案經檢察官乙○○到庭執行職務。
中　　華　　民　　國　　96　　年　　4 　　月　　10　　日
　　　　　　　　刑事第十庭  審判長法　官　陳欽賢
　　　　　　　　　　　　　　　　　法　官  林臻嫺
　　　　　　　　　　　　　　　　　法　官  陳賢德
以上正本證明與原本無異。
如不服本判決，應於收受送達後10日內向本院提出上訴書狀（應
附繕本）。
　　　　　　　　　　　　　　　　　書記官  莊文茹
中　　華　　民　　國　　96　　年　　4 　　月　　11　　日
附錄論罪科刑法條
中華民國刑法第三百零五條
以加害生命、身體、自由、名譽、財產之事，恐嚇他人致生危害
於安全者，處二年以下有期徒刑、拘役或三百元以下罰金。
中華民國刑法第一百六十九條第一項
意圖他人受刑事或懲戒處分，向該管公務員誣告者，處七年以下
有期徒刑。
附件
一、按行為後法律有變更者，適用行為時之法律。但行為後之法
　　律有利於行為人者，適用最有利於行為人之法律，九十四年
  　二月二日修正公布、自九十五年七月一日施行之刑法第二條
    第一項定有明文，上開規定係規範行為後法律變更所生新舊
　　法律比較適用之準據法，於新法施行後，應逕適用新法第二
  　條第一項之規定，為「從舊從輕」之比較（最高法院九十五
    年第八次刑事庭會議決議一之 (一)）。
二、刑法第三百零五條規定之罰金刑，於被告行為後，因刑法施
    行法增訂第一條之一於九十五年七月一日公布施行，而該條
    規定之適用結果，固與上開條文增訂前，適用現行法規所定
    貨幣單位折算新臺幣條例第二條折算新臺幣及罰金罰鍰提高
    標準條例第一條提高標準，並無二致；惟反觀罰金之最低刑
    度，被告行為後，刑法第三十三條第五款亦經修正公佈施行
    （修正公布施行日期同於上開刑法第二條），而將修正前僅
    一元（指銀元，即新臺幣三元，再適用罰金罰鍰提高標準條
　　例第一條之規定得提高為十倍，即新臺幣三十元）以上之最
  　低刑度，修正提高為新臺幣一千元以上，比較被告行為前後
    之法律適用，顯以行為時之法律較有利於被告，自應適用修
    正前之刑法第三十三條第五款，而現行法規所定貨幣單位折
    算新臺幣條例第二條及罰金罰鍰提高標準條例第一條前段之
    規定自應併予適用。
三、被告行為時之易科罰金標準，係以修正前刑法第四十一條第
　　一項前段「得以一元以上三元以下折算一日」及廢止前罰金
　　罰鍰提高標準條例第二條前段「就其原定數額提高為一百倍
　　折算一日」為依據，則本件被告行為時之易科罰金折算標準
　　，如以銀元三百元折算一日，經折算為新臺幣後，應以新臺
  　幣九百元折算為一日。惟修正施行後之刑法第四十一條第一
　　項前段（公布施行日期同上開刑法第二條）關於易科罰金之
  　折算標準則為「以新臺幣一千元、二千元或三千元折算一日
　　」，比較修正前後之易科罰金折算標準，修正前之規定顯較
  　有利被告，自應適用修正前刑法第四十一條第一項前段、廢
    止前罰金罰鍰提高標準條例第二條前段之規定，併諭知易科
    罰金之折算標準。
